臺灣臺南地方法院民事判決　　　　　　　 94年度訴字第225號
原　　　告　新光產物保險股份有限公司
法定代理人　乙○○
訴訟代理人　丙○○
被　　　告　祥暉交通有限公司
法定代理人　甲○○
兼訴訟代理
人　　　　　丁○○
上列當事人間請求侵權行為損害賠償事件，經本院於民國94年5
月16日言詞辯論終結，判決如下：
    主  文
被告應連帶給付原告新臺幣伍拾陸萬捌仟伍佰元，及被告祥暉交
通有限公司自民國九十四年一月二十一日起；被告丁○○自民國
九十四年三月二十五日起，均至清償日止，均按年息百分之五計
算之利息。
訴訟費用由被告連帶負擔。
本判決於原告以新臺幣壹拾玖萬元為被告供擔保後，得假執行，
但被告如於執行標的物拍定、變賣前，以新臺幣伍拾陸萬捌仟伍
佰元為原告預供擔保，得免為假執行。
    事實及理由
一、本件原告起訴主張：
（一）原告承保訴外人（即被保險人）億宇企業有限公司（以下
      簡稱「億宇公司」）所有車牌號碼5951－GA號自小客車（
      以下簡稱「系爭車輛」）之車體損失險。民國93年4月15
      日上午8時30分許，系爭車輛由訴外人謝春進駕駛搭載乘
      客即訴外人李秀蘭、李秀梅，沿國道3號高速公路由北向
      南行駛於內側車道，適有被告祥暉交通有限公司（以下簡
      稱「祥暉公司」）所僱用之貨車司機即被告丁○○，駕駛
      車牌號碼796－GU號營業用大貨車，亦沿國道3號高速公路
      外側車道同向行駛，運載砂石欲至混凝土公司，途至國道
      3號高速公路253公里300公尺處時，竟疏未減速慢行，仍
      以時速約100公里之速度行駛，適遇同向車道行駛於前方
      約七、八十公尺處，由訴外人戊○○所駕駛車牌號碼2J－
      9969號自小客車，因失控自撞路旁護欄而停止於該處外側
      車道，被告丁○○見狀後，為閃避訴外人戊○○上開自小
      客車，即貿然變換車道，致被告丁○○所駕駛之大貨車不
      慎撞及訴外人謝春進所駕駛系爭車輛而打滑翻覆，引發上
      開大貨車起火燃燒，並波及燒燬訴外人謝春進駕駛之系爭
      車輛，並造成訴外人謝春進、李秀梅當場受有燒燙傷，訴
      外人李秀蘭因逃生不及當場遭火燒傷致死。
（二）系爭車輛因被告丁○○之過失行為而全部燒燬，無法修復
      ，被告丁○○自應對訴外人億宇公司負侵權行為損害賠償
      責任。又被告祥暉公司為被告丁○○之僱用人，對於其受
      僱人被告丁○○之過失行為應負連帶損害賠償責任。查系
      爭汽車為福特六和廠牌，1999C C，92年2月出廠，新車價
      值為758,000元，於93年4月15日發生車禍時已焚毀，僅殘
      餘車身支架，無法修復，依原告自用汽車保險單條款第肆
      項車體損失保險乙式條款第9條，由原告為全損之理賠，
      系爭車輛之折舊率為25%，賠償率為75%，因之由原告依保
      險契約賠付訴外人億宇公司568,500元（758,000×0.75＝
      568,500元）。查被保險人即訴外人億宇公司對被告既有
      連帶損害賠償請求權，依保險法第53條規定，原告自得代
      位行使之。爰依民法第184條第1項前段、第188條第1項前
      段、第196條規定提起本件訴訟等情。並聲明：1.被告應
      連帶給付原告568,500元，及自起訴狀繕本送達之翌日起
      至清償日止，按年息百分之五計算之利息。2.願供擔保，
      請准宣告假執行。
二、被告則以：
（一）被告丁○○就本件車禍之發生雖有雨天未減速慢行，遇見
      外側車道之故障車輛，於變換車道時，未注意安全距離，
      打滑失控，偏入內側車道擦撞訴外人謝春進所駕駛系爭車
      輛之過失，惟被告丁○○是為了閃避因失控自撞路旁護欄
      而停放外側車道之訴外人戊○○車輛，始擦撞系爭車輛，
      訴外人戊○○應有部分過失，就系爭車輛之損害亦應負賠
      償責任。
（二）本件車禍發生後，被告丁○○、訴外人謝春進、戊○○、
      796－GU號營業用大貨車所投保國華產物保險公司人員、
      2J－9969號自小客車所投保友聯產物保險公司人員曾於彰
      化縣二林鎮調解委員會調解，訴外人戊○○曾與被告協議
      共同賠償被害人之損害，死亡部分與車損部分按4比6之比
      例分擔，即訴外人戊○○負擔百分之40賠償責任，被告負
      擔百分之60賠償責任，因之被告就本件系爭車輛之損害僅
      應負百分之四十之賠償責任等語，資為抗辯。並聲明：1.
      原告之訴駁回。2.如受不利之判決，願供擔保請准宣告免
      為假執行。
三、兩造不爭執之事實：
（一）原告承保訴外人（即被保險人）億宇公司所有系爭車輛之
      車體損失險，有原告所提出保單資料查詢單、汽車各項異
      動登記書可憑。
（二）93年4月15日上午8時30分許，系爭車輛由訴外人謝春進駕
      駛搭載乘客即訴外人李秀蘭、李秀梅，沿國道3號高速公
      路由北向南行駛於內側車道，適有被告祥暉公司所僱用之
      貨車司機即被告丁○○，駕駛車牌號碼79 6－GU號營業用
      大貨車，亦沿國道3號高速公路外側車道同向行駛，運載
      砂石欲至混凝土公司，途至國道3號高速公路253公里300
      公尺處時，竟疏未減速慢行，仍以時速約100公里之速度
      行駛，適遇同向車道行駛於前方約七、八十公尺處，由訴
      外人戊○○所駕駛車牌號碼2J－9969號自小客車，因失控
      自撞路旁護欄而停止於該處外側車道，被告丁○○見狀後
      ，為閃避訴外人戊○○上開自小客車，即變換車道，致被
      告丁○○所駕駛之大貨車不慎撞及訴外人謝春進所駕駛系
      爭車輛而打滑翻覆，引發上開大貨車起火燃燒，並波及燒
      燬訴外人謝春進之系爭車輛，系爭車輛已無法修復，並造
      成訴外人謝春進、李秀梅當場受有燒燙傷，訴外人李秀蘭
      因逃生不及當場遭火燒傷致死，有原告所提出之系爭車輛
      車禍後照片、臺灣南投地方法院檢察署相驗屍體證明書、
      道路交通事故現場圖、臺灣省嘉雲區車輛行車事故鑑定委
      員會鑑定意見書、車禍現場照片，並有本院依職權向內政
      部警政署國道公路警察局第七警察隊所調閱本件車禍事故
      相關資料，有該第七警察隊94年3月14日公警交字第09407
      01656號函所附偵詢筆錄、道路交通事故現場圖、道路交
      通事故調查報告表（一）、（二）之一、（二）之二、臺
      灣省嘉雲區車輛行車事故鑑定委員會鑑定意見書、車禍現
      場照片附卷可稽。
（三）系爭車輛為92年2月出廠，其新車價值為758,000元。原告
      業經依自用汽車保險單條款第肆項車體損失保險乙式條款
      第九條，由原告為全損之理賠，系爭車輛之折舊率為25%
      ，賠償率為75%，因之由原告依保險契約賠付訴外人億宇
      公司568,500元（758,000×0.75＝568,500元），有原告
      所提出之汽車新領牌照登記書、駕照、原告公司自用汽車
      保險單條款可考。
四、得心證之理由：
    本件兩造之爭點在於：（一）被告應否對訴外人億宇公司負
    連帶損害賠償責任？（二）訴外人戊○○就系爭車輛之損害
    有無過失行為？（三）被告應負之損害賠償金額為何？
（一）被告應否對訴外人億宇公司負連帶損害賠償責任：
　１、按車輛行經因雨霧致視線不清或道路發生臨時障礙時，均
      應減速慢行，作隨時停車之準備；又車輛變換車道時，應
      讓直行車先行，並注意安全距離。道路交通安全規則第93
      條第1項第2款後段、第98條第1項第6款分別定有明文。本
      件被告丁○○考用駕照行車通衢，自應對上開事項知之甚
      詳，而依當時狀況，雖因雨天影響駕駛人視線，惟被告丁
      ○○因此更應謹慎慢行，以維安全，況當時日間有自然光
      線、柏油路面、平坦無缺陷、無障礙物、視距良好、道路
      標線清晰，有道路交通事故調查報告表（一）、（二）之
      一、（二）之二附於內政部警政署國道公路警察局第七警
      察隊94年3月14日公警交字第0940701656號函可憑，衡情
      被告丁○○並無不能注意之情事，詎被告丁○○竟疏未注
      意及此，遇同向車道前方約七、八十公尺處，由訴外人戊
      ○○所駕駛車牌號碼2J－9969號自小客車，因失控自撞路
      旁護欄而停止於該處外側車道之臨時障礙物，未減速慢行
      ，仍以時速約100公里之速度行駛，且為閃避訴外人戊○
      ○上開自小客車，即貿然變換車道，未注意安全距離，致
      系爭車輛遭焚燬，被告丁○○顯有過失。而本件車禍經送
      請臺灣省嘉雲區車輛行車事故鑑定委員會鑑定結果，亦認
      為被告丁○○駕駛營大貨車，雨天未減速慢行，遇見外側
      車道之故障車輛，於變換車道時，未注意安全距離，打滑
      失控，偏入內側車道擦撞系爭車輛，為肇事原因。訴外人
      謝春進無肇事因素，有原告所提出該鑑定委員會鑑定意見
      書在卷可稽，亦同此認定，又被告丁○○上開過失駕駛行
　　　為，造成系爭車輛焚燬，僅餘車身支架，有照片可憑，被
      告丁○○之過失行為與系爭車輛之損害間有相當因果關係
      ，亦堪認定。
  ２、按因故意或過失，不法侵害他人之權利者，負損害賠償責
      任。汽車、機車或其他非依軌道行駛之動力車輛，在使用
      中加損害於他人者，駕駛人應賠償因此所生之損害。次按
      受僱人因執行職務，不法侵害他人之權利者，由僱用人與
      行為人連帶負損害賠償責任，民法第184條第1項前段、第
      191條之2、第188條第1項前段分別定有明文。被告丁○○
      對系爭車輛之損害既有過失，且事故當時係運載砂石欲至
      混凝土公司，有偵詢筆錄可稽，自係在其執行職務中，依
      上開規定，被告祥暉公司自應與被告丁○○連帶對訴外人
      億宇公司負損害賠償責任。原告主張被告對訴外人億宇公
      司應負連帶賠償損害，自屬有據。
（二）訴外人戊○○就系爭車輛之損害有無過失行為：
      查被告辯稱：被告丁○○是為了閃避因失控自撞路旁護欄
      而停放外側車道之訴外人戊○○車輛，始擦撞系爭車輛，
      訴外人戊○○應有部分過失，就系爭車輛之損害亦應負賠
      償責任云云，惟查：1.依據道路交通事故現場圖所繪，訴
      外人戊○○車輛擦撞外側護欄之起點位置，距離被告丁○
      ○之大貨車擦撞內側中央分隔帶起點位置計有18點3公尺
      ，若加上訴外人戊○○車輛至外側護欄擦撞痕起點之距離
      ，則被告丁○○之大貨車早在距離訴外人戊○○車輛停車
      位置（大約18點3公尺）前，已採取變換車道之應變措施
      ，可認被告丁○○有足夠之應變距離。2.又訴外人戊○○
      車輛失控肇事後停於外側車道，被告丁○○行駛外側車道
      遇見狀況欲繞越時，其只需變換至中線車道即可通行（且
      大貨車禁行內側車道），而非侵入內側車道與沿內側車道
      駛至之訴外人謝春進駕駛系爭車輛擦撞。本案關於系爭車
      輛部分，肇因於被告丁○○雨天未減速慢行，預見橫停於
      外側車道之訴外人戊○○車輛時，因變換車道失控打滑進
      入內側車道所致。3.依被告丁○○於車禍事故發生後之93
      年4月15日警詢筆錄供稱：「（問：發現危險狀況時距離
      對方多遠？肇事經過情形為何？）發現2J－9969自小客車
      （白色）時距離約70至80公尺，我行駛外線車道，我發現
      前方一部自小客車（白色）撞到外側護欄後彈到外側車道
      ，我就踩煞車並變換車道至中線車道時，車輛就有一點打
      滑，當時我左側有一部自小客車（車號不詳）行駛過去，
      後來我車就一直往左打滑側翻，停於內線車道，壓到一部
      自小客車5951－GA並起火燃燒（車頭）。」，有該警詢筆
      錄在卷可稽。堪認訴外人戊○○車輛失控打滑肇事停於外
      側車道後，迄至被告丁○○大貨車與訴外人謝春進駕駛系
      爭車輛發生擦撞之間並非長時間，訴外人戊○○於失控肇
      事後應來不及放置警示設施，難認訴外人戊○○就系爭車
      輛之損害有過失行為，此經本院函請臺灣省嘉雲區車輛行
      車事故鑑定委員就訴外人戊○○之駕駛行為，對於訴外人
      謝春進所駕駛系爭車輛部分有無肇事原因，該鑑定委員會
      亦同此認定，有該鑑定委員會94年4月21日嘉雲鑑字第093
      581129G號函附卷可憑，因之，被告辯稱訴外人戊○○應
      有部分過失，就系爭車輛之損害亦應負賠償責任云云，自
      無可取。
（三）被告應負之損害賠償金額為何：
  １、按被保險人因保險人應負保險責任之損失發生，而對於第
      三人有損失賠償請求權者，保險人得於給付賠償金額後，
      代位行使被保險人對於第三人之請求權；但其所請求之數
      額，以不逾賠償金額為限。保險法第53條定有明文。又按
      不法毀損他人之物者，被害人得請求賠償其物因毀損所減
      少之價額，民法第196條定有明文。物被毀損時，被害人
      除得依民法第196條請求賠償外，並不排除民法第213條至
      第215條之適用。依民法第196條請求賠償物被毀損所減少
      之價額，得以修復費用為估定之標準，但以必要者為限（
      例如：修理材料以新品換舊品，應予折舊）。被害人如能
      證明其物因毀損所減少之價額，超過必要之修復費用時，
      就其差額，仍得請求賠償（參照最高法院七十七年度第九
      次民事庭會議決議（一））。查被告對被保險人億宇公司
      既應負連帶損害賠償責任，從而原告依上開保險法第53條
      規定，代位行使被保險人億宇公司對被告之連帶損害賠償
      請求權，即為法之所許。
  ２、次查，系爭汽車為福特六和廠牌，1999C C，92年2月出廠
      ，新車價值為758,000元，因本件車禍事故已全部燒燬，
      僅餘變形之車身支架，無法修復，有原告所提出汽車新領
      牌照登記書、照片可考，且為兩造所不爭執，堪認系爭車
      輛因本件車禍事故之發生已使其價額全部減損，則其損害
      額應以93年4月15日系爭車輛之價值，即以新車扣除折舊
      後之價值為準。查依據所得稅法第51條、同法施行細則第
      48條及行政院87年12月30日台財第52053號函所頒布「固
      定資產耐用年數表」之記載，該自小客車之耐用年數應為
      5年，準此，依照行政院台（45）財字第4180號令所發佈
      之「固定資產折舊率表」，該車折舊率應為千分之200 ，
      並按「平均法」加以計算，故其每年折舊6分之1，逾耐用
      年數5年後，則不再計算其折舊，而僅餘6分之1之殘值。
      經查系爭車輛係92年2月出廠，則迄至93年4月間本件車禍
      發生時，已使用1年2月，扣除折舊後之價值為610,611元
      【758,000－（758,000×1/6×14/12）＝610,611，元以
      下四捨五入】，因之本件被告對訴外人億宇公司應負之損
      害賠償金額應為610,611元。查原告已依自用汽車保險單
      條款第肆項車體損失保險乙式條款第九條規定（系爭車輛
      之折舊率為25%，賠償率為75%），由原告依保險契約賠付
      訴外人億宇公司568,500元（758,000×0.75＝568,500元
      ），有原告所提出原告自用汽車保險單條款在卷可稽，則
      原告就其賠償訴外人億宇公司568,500元部分，依保險法
      第53條規定，請求被告連帶賠償，揆諸前開規定，即屬有
      據。至於被告辯稱伊等曾與訴外人戊○○於彰化縣二林鎮
      調解委員會調解時，協議共同賠償被害人之損害，死亡部
      分與車損部分按4比6之比例分擔，即訴外人戊○○負擔百
      分之40賠償責任，被告負擔百分之60賠償責任云云，未據
      被告舉證以實其說，已難信為真實，且依被告所陳述之調
      解經過，當時僅被告丁○○、訴外人謝春進、戊○○、
      796 －GU號營業用大貨車所投保國華產物保險公司人員、
      2J－9969號自小客車所投保友聯產物保險公司人員在場，
      即訴外人億宇公司、原告並未在場，則訴外人億宇公司、
      原告自不受上開協議之拘束，縱認訴外人戊○○與被告間
      確有上開協議存在，僅屬被告與訴外人戊○○間之內部協
      議，被告不得執上開協議內容對抗訴外人億宇公司或原告
      ，主張僅負百分之60之賠償責任，因之被告辯稱伊等僅有
      百分之60之賠償責任云云，亦無可採。
五、從而，原告依侵權行為之法律關係、保險法第53條，請求被
    告應連帶給付原告568,500元，及自起訴狀繕本送達翌日即
    被告祥暉交通有限公司自94年1月21日起；被告丁○○自94
    年3月25日起，均至清償日止，均按年息百分之5計算之利息
    ，即有理由，應予准許。
六、原告陳明願供擔保以代釋明，聲請宣告假執行，經核無不合
    ，爰酌定相當擔保金額准許之。另本院依被告聲請宣告，被
    告為原告預供擔保得免為假執行。
七、據上論結，本件原告之訴為有理由，依民事訴訟法85條第2
    項、第390條第2項、第392條第2項、第3項，判決如主文。
中　　華　　民　　國　　94　　年　　5 　　月　　26　　日
                  民事第四庭    法　官　鄭彩鳳
以上正本係照原本作成。
如對本判決上訴，須於判決送達後20日內向本院提出上訴狀。
中　　華　　民　　國　　94　　年　　5 　　月　　26　　日
                                書記官　凌昇裕
